臺灣新北地方法院刑事判決
111年度金簡上字第35號
上  訴  人  臺灣新北地方檢察署檢察官
被      告  葉家安


上列上訴人因被告違反洗錢防制法等案件，不服本院111年度金
簡字第7號中華民國111年1月11日第一審刑事簡易判決（聲請簡
易判決處刑案號：110年度偵字第20595號），提起上訴，本院管
轄第二審之合議庭判決如下：
    主      文
上訴駁回。
    事實及理由
一、本案經本院審理結果，認第一審簡易判決認事用法及量刑均
    無不當，應予維持（詳下述），並引用第一審簡易判決書事
    實、證據及理由等記載（如附件）。
二、檢察官循告訴人彭敬宗之請求，提起本件上訴，上訴意旨係
    以：被告未誠心向告訴人道歉，亦未與告訴人談及賠償及民
    事和解事宜，犯後態度顯屬不佳，原審漏未考量上情，自有
    再次斟酌之必要等語。惟按法官於有罪判決如何量處罪刑，
    甚或是否宣告緩刑，均為實體法賦予審理法官裁量之刑罰權
    事項，法官行使此項裁量權，自得依據個案情節，參酌刑法
    第57條所定各款犯罪情狀之規定，於法定刑度內量處被告罪
    刑；除有逾越該罪法定刑或法定要件，或未能符合法規範體
    系及目的，或未遵守一般經驗及論理法則，或顯然逾越裁量
    ，或濫用裁量等違法情事之外，並不得任意指摘其量刑違法
    （最高法院80年台非字第473號、75年台上字第7033號、72
    年台上字第6696號、72年台上字第3647號判例要旨參照）。
    次按在同一犯罪事實與情節，如別無其他加重或減輕之原因
    ，下級審量定之刑，亦無過重或失輕之不當情形，則上級審
    法院對下級審法院之職權行使，原則上應予尊重（最高法院
    85年度台上字第2446號判決要旨參照）。經查，原審認被告
    犯刑法第30條第1項、同法第339條第1項之幫助詐欺取財罪
    事證明確。並依刑法第57條規定，以行為人之責任為基礎，
    審酌被告將其所申請行動電話門號預付卡交予詐欺集團而供
    幫助犯罪使用，紊亂社會正常交易秩序，並使不法之徒藉此
    輕易於詐騙後取得財物，致檢警難以追緝，助長詐騙犯罪風
    氣，並提高社會大眾遭受詐騙損失之風險，兼衡被告智識程
    度為高職肄業（依個人戶籍資料所載），自陳家庭經濟狀況
    為勉持、業工，告訴人受騙金額，坦承犯行之犯後態度等一
    切情狀，而量處拘役40日，並諭知以新臺幣1,000元折算1日
    之易科罰金折算標準，核其認事用法均無違誤，並已就刑法
    第57條之各款量刑條件，妥為斟酌。此外，復核諸現有卷證
    資料，尚無所謂原判決有何逾越法定刑度，或濫用自由裁量
    權限之違法或不當之情事。從而，上訴意旨猶以前開理由，
    指摘原判決量刑不當，即無理由，應予駁回。
據上論斷，應依刑事訴訟法第455條之1第1項、第3項、第368條
、第373條，判決如主文。
本案經檢察官徐綱廷偵查後聲請簡易判決處刑，嗣循告訴人之請
求提起上訴，由檢察官簡志祥在本審到庭實行公訴。
中　　華　　民　　國　　111 　年　　6 　　月　　30　　日
                  刑事第十四庭  審判長法  官  王榆富

                                      法  官  梁家贏

                                      法  官  鄭琬薇
上列正本證明與原本無異。
不得上訴。
                                      書記官  陳鴻慈
中　　華　　民　　國　　111 　年　　7 　　月　　1 　　日
========================================================
◎本案附件：
臺灣新北地方法院刑事簡易判決
111年度金簡字第7號
聲  請  人  臺灣新北地方檢察署檢察官
被      告  葉家安
上列被告因詐欺案件，經檢察官聲請以簡易判決處刑（110年度
偵字第20595號），本院判決如下：
    主  文
葉家安幫助犯詐欺取財罪，處拘役肆拾日，如易科罰金，以新臺
幣壹仟元折算壹日。未扣案之葉家安犯罪所得新臺幣貳佰元沒收
之，於全部或一部不能沒收或不宜執行沒收時，追徵其價額。
    事實及理由
一、本案犯罪事實及證據，除犯罪事實欄一、第3至6行「以掩飾
    或隱匿犯罪所得財物之去向、所在、所有權、處分權，致使
    被害人及警方追查無門，竟以縱有人持其行動電話門號為詐
    騙、洗錢之犯罪工具，亦不違其本意，基於幫助詐欺取財、
    幫助洗錢之犯意」之記載更正為「竟以縱有人持其行動電話
    門號為詐騙之犯罪工具，亦不違其本意，基於幫助詐欺取財
    之犯意」，及證據並所犯法條欄二、之記載均予以刪除外，
    其餘均引用如附件檢察官聲請簡易判決處刑書之記載。
二、論罪科刑：
  ㈠核被告所為，係犯刑法第30條第1項、第339條第1項之幫助詐
    欺取財罪。又本院認被告犯行僅屬從犯之參與程度，犯罪情
    節不及實際為詐欺取財構成要件行為之正犯嚴重，依刑法第
    30條第2項之規定，按正犯之刑減輕。
  ㈡按一般洗錢罪與特定犯罪係不同構成要件之犯罪，特定犯罪
    僅係洗錢行為之「不法原因聯結」，而非該罪之構成要件行
    為，特定犯罪之既遂與否和洗錢行為之實行間，不具有時間
    先後之必然性，只要行為人實行洗錢行為，在後續因果歷程
    中可以實現掩飾、隱匿特定犯罪所得之效果，即得以成立一
    般洗錢罪，並不以「特定犯罪已發生」或「特定犯罪所得已
    產生」為必要。洗錢防制法第2條修正立法說明第4點，已敘
    明有關是否成立該條第3款洗錢行為之判斷重點「在於主觀
    上是否明知或可得而知所收受、持有」，即不以「明知」為
    限，且洗錢防制法第2條規定之洗錢行為並無「明知」之要
    件，在解釋上自不能限於確定故意（直接故意），仍應包含
    不確定故意（未必故意或間接故意）。提供金融帳戶提款卡
    及密碼之行為人，因已失去對自己帳戶之實際管領權限，若
    無配合指示親自提款，即無收受、持有或使用特定犯罪所得
    之情形，且無積極之移轉或變更特定犯罪所得之行為，故非
    屬洗錢防制法第2條第1款、第3款所稱之洗錢行為。又同條
    第2款之掩飾、隱匿行為，目的在遮掩、粉飾、隱藏、切斷
    特定犯罪所得與特定犯罪間之關聯性，須與欲掩飾、隱匿之
    特定犯罪所得間具有物理上接觸關係（事實接觸關係）。而
    提供金融帳戶提款卡及密碼供他人使用，嗣後被害人雖匯入
    款項，然此時之金流仍屬透明易查，在形式上無從合法化其
    所得來源，未造成金流斷點，尚不能達到掩飾或隱匿特定犯
    罪所得之來源、去向及所在之作用，須待款項遭提領後，始
    產生掩飾、隱匿之結果，若無參與後續之提款行為，即非同
    條第2款所指洗錢行為，無從成立一般洗錢罪之直接正犯。
    特定犯罪之正犯實行特定犯罪後，為掩飾、隱匿其犯罪所得
    財物之去向及所在，而令被害人將款項轉入其所持有、使用
    之他人金融帳戶，並由該特定犯罪正犯前往提領其犯罪所得
    款項得手因已造成金流斷點，該當掩飾、隱匿之要件，該特
    定犯罪正犯自成立一般洗錢罪之正犯。如提供金融帳戶之行
    為人主觀上認識該帳戶可能作為對方收受、提領特定犯罪所
    得使用，對方提領後會產生遮斷金流以逃避國家追訴、處罰
    之效果，仍基於幫助之犯意，提供該帳戶之提款卡及密碼，
    以利洗錢之實行，應論以一般洗錢罪之幫助犯（最高法院刑
    事大法庭108年度台上大字第3101號刑事裁定意旨參照）。
    經查，被告係基於幫助詐欺取財之不確定故意，單純提供本
    案門號預付卡予不詳成年人作為詐欺取財使用，尚無證據顯
    示被告曾配合指示提款，或參與後續之提領行為，即難認其
    有收受、持有或使用特定犯罪所得，或有移轉或變更特定犯
    罪所得之行為，揆諸上開最高法院裁定之意旨，已難認其所
    為屬洗錢防制法第2條第1款至第3款所稱之洗錢行為，無從
    成立一般洗錢罪之直接正犯。此外，復查無證據足認被告主
    觀上就其提供帳戶後，將產生遮斷金流以逃避國家追訴、處
    罰之效果等情有所認知，自無從認定被告主觀上有幫助洗錢
    之故意，而以幫助洗錢罪相繩，聲請人認被告另涉洗錢防制
    法第14條第1項罪嫌，容有誤會，惟聲請人認此部分罪嫌與
    上開幫助詐欺罪間具有想像競合犯關係，故不另為無罪之諭
    知，附此敘明。
  ㈢爰以行為人之責任為基礎，審酌被告將其所申請行動電話門
    號預付卡交予詐騙集團而供幫助犯罪使用，紊亂社會正常交
    易秩序，並使不法之徒藉此輕易於詐騙後取得財物，致檢警
    難以追緝，助長詐騙犯罪風氣，並提高社會大眾遭受詐騙損
    失之風險，兼衡被告智識程度為高職肄業（依個人戶籍資料
    所載），自陳家庭經濟狀況為勉持、業工，告訴人受騙金額
    ，坦承犯行之犯後態度等一切情狀，量處如主文所示之刑，
    並諭知易科罰金之折算標準，以資懲儆。
三、按刑法第38條之1第1項、第3項規定：「犯罪所得，屬於犯
    罪行為人者，沒收之。但有特別規定者，依其規定」、「前
    二項之沒收，於全部或一部不能沒收或不宜執行沒收時，追
    徵其價額。」查被告於警詢中供稱：其交付1個行動電話門
    號預付卡拿到新臺幣（下同）200元之報酬（見110年度偵字
    第20595號偵查卷第5頁反面），是本院認200元為其犯罪所
    得，未據扣案，應依刑法第38條之1第1項前段之規定，沒收
    該犯罪所得，並於全部或一部不能沒收或不宜執行沒收時，
    依同條第3項之規定，追徵其價額。
四、依刑事訴訟法第449條第1項前段、第3項、第454條第2項、
    第450條第1項，刑法第30條第1項前段、第339條第1項、第3
    0條第2項、第41條第1項前段、第38條之1第1項、第3項，刑
    法施行法第1條之1第1項，逕以簡易判決處刑如主文。
五、如不服本判決，應於判決送達後20日內，向本庭提出上訴狀
    ，上訴於本院第二審合議庭（須附繕本）。
本案經檢察官徐綱廷聲請以簡易判決處刑。
中　　華　　民　　國　　111 　年　　1 　　月　　11　　日
                  刑事第二十七庭  法  官  陳明珠
上列正本證明與原本無異。
                                  書記官  林有象
中　　華　　民　　國　　111 　年　　1 　　月　　13　　日
附錄本案論罪科刑法條全文：
中華民國刑法第30條
（幫助犯及其處罰）幫助他人實行犯罪行為者，為幫助犯。雖他
人不知幫助之情者，亦同。
幫助犯之處罰，得按正犯之刑減輕之。
中華民國刑法第339條
（普通詐欺罪）意圖為自己或第三人不法之所有，以詐術使人將
本人或第三人之物交付者，處5年以下有期徒刑、拘役或科或併
科50萬元以下罰金。
以前項方法得財產上不法之利益或使第三人得之者，亦同。
前二項之未遂犯罰之。
附件：
臺灣新北地方檢察署檢察官聲請簡易判決處刑書　
                                    110年度偵字第20595號
    被      告　葉家安　
上列被告因違反洗錢防制法等案件，業經偵查終結，認為宜聲請
以簡易判決處刑，茲將犯罪事實及證據並所犯法條分敘如下：　
　　　　犯罪事實
一、葉家安知悉行動電話門號為個人專屬物品並涉及隱私資訊，
    不宜交由他人使用，且詐欺集團等犯罪人士常使用他人行動
    電話門號作為聯繫被害人之用，以掩飾或隱匿犯罪所得財物
    之去向、所在、所有權、處分權，致使被害人及警方追查無
    門，竟以縱有人持其行動電話門號為詐騙、洗錢之犯罪工具
    ，亦不違其本意，基於幫助詐欺取財、幫助洗錢之犯意，於
    民國108年6月間某時許，在址設新北市某處之台灣大哥大電
    信股份有限公司某門市附近，將其申辦台灣大哥大行動電話
    門號0000000000號(下稱本案門號)之預付卡，交付真實姓名
    年籍不詳之詐欺集團成員使用，而幫助該欺集團掩飾渠等因
    詐欺犯罪所得之財物之去向、所在、所有權、處分權，並收
    取新臺幣200元以為報酬。該詐欺集團成員取得本案門號後
    ，遂於附表所示時間，以附表所示之方法向彭敬宗施以詐術
    ，復留本案門號為聯繫方式，致彭敬宗陷於錯誤，依指示於
    附表所示時間，交付該表所示之交易物品(下稱本案物品)予
    不知情之快遞人員。後彭敬宗未收受買賣價金，按本案門號
    聯繫實際購買、收貨人均未著而發覺有異，報警循線查悉上
    情。
二、案經彭敬宗訴由新北市政府警察局永和分局報告偵辦。
        證據並所犯法條
一、證據：
(一)被告葉家安於警詢之供述及偵查中之任意性自白。
(二)證人即告訴人彭敬宗於警詢時之證述。
(三)本案門號之申辦基本資料。
(四)網路訂單資訊清單、列印畫面、綠界網路平台交易明細查詢
    清單。
二、按刑法上之幫助犯，係對於犯罪與正犯有共同之認識，而以
    幫助之意思，對於正犯資以助力，而未參與實施犯罪之行為
    者而言（最高法院75年度台上字第1509號、88年度台上字第
    1270號判決意旨參照），是如未參與實行犯罪構成要件之行
    為，且係出於幫助之意思提供助力，即屬幫助犯，而非共同
    正犯。又行為人提供金融帳戶提款卡及密碼予不認識之人，
    非屬洗錢防制法第2條所稱之洗錢行為，不成立同法第14條
    第1項一般洗錢罪之正犯；如行為人主觀上認識該帳戶可能
    作為收受及提領特定犯罪所得使用，他人提領後即產生遮斷
    資金流動軌跡以逃避國家追訴、處罰之效果，仍基於幫助之
    犯意而提供，應論以幫助犯同法第14條第1項之一般洗錢罪
    ，此有最高法院108年台上大字第3101號裁定意旨足供考憑
    。經查，告訴人交付本案物品後，依本案門號屢聯繫實際購
    買者、收貨人未著，堪認詐欺集團成員利用本案門號為詐欺
    犯行，確造成掩飾或隱匿特定犯罪所得財物之去向、所在、
    所有權、處分權之效果，揆諸前揭說明，自屬洗錢防制法第
    2條第2款所規定之洗錢行為。而被告得預見其上開犯行，將
    使本案門號等遭他人利用而產生前揭效果，竟仍不違背其本
    意而提供本案門號，顯已對詐欺集團成員詐欺、洗錢資以助
    力，然未參與構成要件之行為，是應論以幫助詐欺、幫助洗
    錢罪責。
三、核被告所為，係犯刑法第30條第1項前段、同法第339條第1
    項之幫助詐欺取財罪嫌，及刑法第30條第1項前段、洗錢防
    制法第2條第2款、第14條第1項之幫助一般洗錢罪嫌。被告
    以一行為觸犯上開數罪名，為想像競合犯，請依刑法第55條
    本文之規定從一重即幫助洗錢罪處斷。另被告以幫助之犯意
    ，參與詐欺取財、洗錢構成要件以外之行為，為幫助犯，得
    依刑法第30條第2項規定，按正犯之刑減輕之。再被告因上
    開幫助犯行所得之財物，為其犯罪所得，請依刑法第38條之
    1第1項沒收，如全部或一部不能沒收，請依刑法第38條之1
    第3項追徵其價額。
四、依刑事訴訟法第451條第1項聲請逕以簡易判決處刑。
　　此　　致
臺灣新北地方法院
中　　華　　民　　國　 110　　年　　12　　月　　26　　日
　　　　　　　　　　　　　　　檢　察　官   徐綱廷　
　　　　　　　　　　　　　　　
附表：　　　　　　　　　　　　　　　
編號 告訴人 詐騙時間 詐騙方式 交付時間 交付商品 1 彭敬宗 110年1月26日19時30分許 詐騙集團成員透過網站SHOPLINE，向彭敬宗佯訂DJI空拍機1台（即本案商品，價值新臺幣2萬9800元） 110年1月26日20時8分許 本案商品